---
title: "GRUPAL"
author: "CH"
date: "2022-10-08"
output: html_document
---
- Bases sucias con las variables independientes y la variable dependiente (lo tienen por la primera entrega)
- Rmd con la limpieza y unificación de las bases de datos (idealmente, ustedes jalan en R las bases de datos sucias, limpian, unifican y exportan la base de datos final)
- Base de datos unificada: base limpia con sus variable independientes y la variable dependiente del grupo (esta base es sobre la que hacen los análisis, por lo que debería estar limpia y con casos completos).
- Rmd y HTML con tres regresiones: debe haber un HTML en el repo con tres regresiones. Cada persona del grupo hace una regresión con las variables independientes que llevó al grupo en la primera entrega.


```{r setup, include=FALSE}
knitr::opts_chunk$set(echo = TRUE)
```

```{r}
library(rio)
library(dplyr)
library(stringr)
```


TRES VARIABLES UNIFICADAS CAMILA 

```{r}
desempleo = import("https://raw.githubusercontent.com/CarlosChavarri23/TRABAJO-GRUPAL-POL304/main/desempleo2019%20-%20Hoja%201%20(1).csv")
crisk = import("https://raw.githubusercontent.com/CarlosChavarri23/TRABAJO-GRUPAL-POL304/main/climaterisk-index%20-%20Hoja%201%20(1).csv")
publicservices = import("https://raw.githubusercontent.com/CarlosChavarri23/TRABAJO-GRUPAL-POL304/main/publicservices-2019%20-%20Hoja%201%20(1).csv")
netmigration = import("https://raw.githubusercontent.com/CarlosChavarri23/TRABAJO-GRUPAL-POL304/main/Netmigration2022.csv")
iso= import("https://raw.githubusercontent.com/CarlosChavarri23/TRABAJO-GRUPAL-POL304/main/iso%20-%20paises.csv")
```

```{r}
colnames(netmigration) = c("country","migration")
```


```{r}
borrar <- c("iso2", "phone_code", "nom")
iso3 <- iso[ , !(names(iso) %in% borrar)]
head(iso3, n=9)
```
```{r}
desempleo= desempleo[complete.cases(desempleo$`year`),]
```

```{r}
migration1= merge(iso3, netmigration,  by = "country", all = T)
```

```{r}
migration1= migration1[complete.cases(migration1$`migration`),]
```



```{r}
des1= merge(migration1, desempleo, by = "country", all = T)
```

```{r}
borrar <- c("país", "year")
des2 <- des1[ , !(names(des1) %in% borrar)]
head(des2, n=9)
```
```{r}
datacami= merge(des2, crisk, by = "country", all = T)
```

```{r}
datafc= merge(datacami, publicservices, by = "country", all = T)
```

```{r}
datafc= datafc[complete.cases(datafc$`P2: Public Services`),]
datafc= datafc[complete.cases(datafc$`CRI score`),]
datafc= datafc[complete.cases(datafc$`desempleo total % de la poblacion activa total`),]
```

```{r}
borrar <- c("Year", "Rank", "fatalities in 2019 (rank)", "fatalities per 100000 inhabitants rank", "losses in million US$ PPP Rank", "Losses per unit DGP IN % Rank")
data_camila <- datafc[ , !(names(datafc) %in% borrar)]
head(data_camila, n=9)
```

```{r}
colnames(data_camila) = c("COUNTRY","ISO3","MIGRATION", "DESEMPLEO","CRI","PUBLIC_SERV")
```

```{r}
export(data_camila, "data_camila.csv")
```

TRES VARIABLES UNIFICADAS HÉCTOR 

```{r}

library(htmltab)
library(dplyr)
library(stringr)
library(rio)
ISO3= import("https://raw.githubusercontent.com/CarlosChavarri23/TRABAJO-GRUPAL-POL304/main/ISO3%20-%20Hoja%201%20(1).csv")
corrupcion = import("https://raw.githubusercontent.com/CarlosChavarri23/TRABAJO-GRUPAL-POL304/main/Corrupcion%20-%20Hoja%201.csv")
ddhh= import("https://raw.githubusercontent.com/CarlosChavarri23/TRABAJO-GRUPAL-POL304/main/DDHH.csv")
paz=import("https://raw.githubusercontent.com/CarlosChavarri23/TRABAJO-GRUPAL-POL304/main/CPI2019-1.xlsx%20-%20CPI2019.csv")
```



```{r}
corrupcion=corrupcion[-1,]
colnames (corrupcion)[2] <- "2019"
colnames (corrupcion)[1] <- "Country"

data1=merge(ISO3,corrupcion)
data2=merge(data1,ddhh)
data2[,-4]
data2.1=data2[,-4]
data2.2=data2.1[,-4]
data2.3=data2.2[,-4]
```

```{r}
paz=paz[-1,]
paz=paz[-1,]
paz=paz[-1,]
paz=paz[,-3]
paz=paz[,-3][,-4]
paz=paz[,-3]
colnames (paz)[1] <- "Country"
colnames (paz)[2] <- "CPI 2019"
data_hector=merge(data2.3,paz)
```

```{r}
str(data_hector)
as.numeric(data_hector$`CPI 2019`)
str(data_hector)
colnames(data_hector)=c("COUNTRY", "ISO3"," CORRUPCTION" ," HUMANRIGTHS", "PEACEINDEX")

```

```{r}
data_hector=data_hector[,-c(6)]
```

```{r}
str(data_hector)
```


TRES VARIABLES CARLOS : LIMPIEZA Y UNIFICACIÓN 

```{r}
library(rio)
library(dplyr)
```


```{r}
Base1="https://gist.github.com/brenes/1095110/raw/c8f208b03485ba28f97c500ab7271e8bce43b9c6/paises.csv"
ISO=import(Base1)
data0<- na.omit (ISO)
colnames(data0)=c("NOMBRE","COUNTRY","NOM","ISO2","ISO3","PHONE_CODE")
```

```{r}
Baseintern="https://github.com/CarlosChavarri23/TRABAJO-GRUPAL-POL304/raw/main/usodelinternet2019.csv"
internet=import(Baseintern)
dataint<- na.omit(internet)

colnames(dataint)=c("COUNTRY","% POBLATION")
library(dplyr)

dataA=inner_join(data0,dataint,by="COUNTRY")
dataB=dataA[,-c(1,3,4,6)]
data1=dataB[,-c(1)]
```


```{r}
Basefoodinsec="https://github.com/CarlosChavarri23/TRABAJO-GRUPAL-POL304/blob/main/2.1.2_Total_population_in_moderate_or_severe_food_insecurity.xlsx?raw=true"
FOOD=import(Basefoodinsec)
foodsecurity= filter(FOOD, TimePeriod ==2015)
table(foodsecurity$TimePeriod)
sum(is.na(foodsecurity$Value))
foodsecurity = foodsecurity[complete.cases(foodsecurity$ISOalpha3),]
foodsecurity=foodsecurity[,-c(1,2,3,4,5,6,8,9,10,11,12,13,14,15,16,17,18,20,21)]



colnames(foodsecurity)=c("FOODINSEC","ISO3")

dataC=merge(data0,foodsecurity,by="ISO3")



```

```{r}
dataD=dataC[,-c(2,3,4,5,6)]
data2=na.omit(dataD)
str(data2)
data2$FOODINSEC=as.numeric(data2$FOODINSEC)
data2= data2[complete.cases(data2$FOODINSEC),]
```

```{r}
str(data2)
```



```{r}
Baseelect="https://github.com/CarlosChavarri23/TRABAJO-GRUPAL-POL304/raw/main/withoutelec2019.csv"
withoutelect=import(Baseelect)
datawelect<- na.omit(withoutelect)
colnames(datawelect)=c("COUNTRY","ISO3","YEAR", "NUMBER OF PEOPLE")
dataE=right_join(data0,datawelect,by="COUNTRY")
data3=dataE[,-c(1,2,3,4,5,6,8)]
colnames(data3)=c("ISO3","#OFPEOPLEWOELECT")
```

```{r}
dataprev=merge(data1,data2, by="ISO3")
data_carlos=left_join(dataprev,data3, by="ISO3")
str(data_carlos)
```
```{r}
str(data_camila)
```


```{r}
dat1=merge(data_camila, data_hector, by="ISO3")
datafinal=left_join(dat1,data_carlos, by="ISO3")
datafinal=datafinal[,-c(6)]
dataFINAL<- datafinal %>% group_by(ISO3) %>% filter (! duplicated(ISO3))
export(dataFINAL,"DATAGRUPALL.csv")
```

```{r}
str(dataFINAL)
export(dataFINAL,"BASEGRUPALFINAL.CSV")
```





